【裁判字號】    99,訴,464
【裁判日期】    990527
【裁判案由】    違反毒品危害防制條例
【裁判全文】
臺灣彰化地方法院刑事判決               99年度訴字第464號
公  訴  人  臺灣彰化地方法院檢察署檢察官
被      告  甲○○
上列被告因違反毒品危害防制條例案件，經檢察官提起公訴（99
年度毒偵字第148 號），本院依簡式審判程序判決如下：
    主  文
甲○○施用第一級毒品，處有期徒刑壹年。扣案如附表一、二所
示之物均沒收銷燬之。
    事  實
一、甲○○前因施用毒品案件，經臺灣高雄地方法院以96年度毒
    聲字第1292號裁定送觀察、勒戒後，因評定認無繼續施用毒
    品傾向，於民國96年11月2 日執行完畢釋放，並由臺灣高雄
    地方法院檢察署檢察官以96年度毒偵字第6882號為不起訴處
    分確定。仍不知警惕，於上開觀察、勒戒執行完畢釋放後5
    年內，復基於施用第一級毒品海洛因、第二級毒品甲基安非
    他命（起訴書誤載為安非他命）之犯意，於99年1 月13日下
    午4 時許，在其停放於彰化縣社頭鄉街○路旁之車輛內，將
    海洛因及甲基安非他命摻入香菸內，以點燃香菸吸食其煙霧
    之方式，同時施用海洛因及甲基安非他命1 次。嗣於99年1
    月16日下午2 時8 分許，在彰化縣北斗鎮○○路38號前，因
    形跡可疑，為警盤查，扣得其所有如附表一、二所示供其施
    用剩餘之毒品，查悉上情。
二、案經彰化縣警察局北斗分局報告臺灣彰化地方法院檢察署檢
    察官偵查起訴。
    理  由
一、被告甲○○所涉為死刑、無期徒刑、最輕本刑為3 年以上有
    期徒刑或高等法院管轄第一審案件以外之罪，並於本院行準
    備程序時就被訴事實為有罪之陳述，本院合議庭依刑事訴訟
    法第273 條之1 第1 項規定，裁定改由受命法官獨任行簡式
    審判程序，先予敘明。
二、上揭犯罪事實，業據被告於警詢、偵訊及本院審理時坦承不
    諱（見偵卷第6 、43頁、本院卷第17、20頁），經查：
  (一)被告為警所採集之尿液，經檢驗呈安非他命、甲基安非他命
    及嗎啡陽性反應，有彰化縣警察局北斗分局委託檢驗尿液代
    號與真實姓名對照認證單、詮昕科技股份有限公司濫用藥物
    尿液檢驗報告各乙紙在卷可稽（見偵卷第26、56頁），並有
    彰化縣警察局北斗分局扣押筆錄、行政院衛生署草屯療養院
    99年1 月22日草療鑑字第0990100116號鑑定書、憲兵司令部
    刑事鑑識中心99年3 月19日憲直刑鑑字第0990000501號鑑定
    書各1 份（見偵卷第14、54、57頁）、照片11張（偵卷第21
    至25、50頁）附卷為憑，及扣案如附表所示之物可資佐證，
    足認被告自白與事實相符。
  (二)再查非法毒品有煙吸、注射或口服等不同施用方式，其施用
    方式及用藥組合，並無固定模式，不同吸毒族群及不同毒品
    種類，可能有不同施用方式及組合，國內確有將海洛因及安
    非他命或甲基安非他命混用之案例，此經行政院衛生署管制
    藥品管理局以94年3 月22日管檢字第0940002773號函闡釋在
    案；被告供稱其於上開時間、地點，將海洛因及甲基安非他
    命摻入香菸內，以點燃香菸吸食其煙霧之方式，同時施用上
    開2 種毒品，所述與上揭函文闡述之學理無違，復查無其他
    證據足徵被告係將海洛因及甲基安非他命分別施用，應認被
    告係以一施用行為施用上開2 種毒品。
  (三)被告前因施用毒品案件，經臺灣高雄地方法院以96年度毒聲
    字第1292號裁定送觀察、勒戒後，因評定認無繼續施用毒品
    傾向，於96年11月2 日執行完畢釋放，有臺灣高等法院被告
    前案紀錄表1 份在卷可參，被告於前開觀察、勒戒執行完畢
    釋放後，5 年內再犯本案施用毒品犯行，堪可認定。
  (四)綜上，本案事證已臻明確，被告犯行堪予認定，應依法論科
    。
三、按海洛因、甲基安非他命分別為毒品危害防制條例第2 條第
    2 項第1 款、第2 款所規定之第一級毒品、第二級毒品，被
    告施用海洛因之行為，核係犯毒品危害防制條例第10條第1
    項施用第一級毒品罪；施用甲基安非他命之行為，則係犯同
    條第2 項施用第二級毒品罪。被告為供施用而持有各該級毒
    品之低度行為，應均為施用之高度行為所吸收，皆不另論罪
    。被告以一施用行為同時觸犯上開施用第一級毒品罪及施用
    第二級毒品罪，為想像競合犯，應依刑法第55條規定，從一
    重之施用第一級毒品罪處斷。爰審酌被告曾因施用毒品經送
    觀察、勒戒，仍未知警惕，再犯本案之罪，足見其雖經觀察
    、勒戒之治療程序，仍未徹底戒除惡習遠離毒害，顯未能善
    體國家設置觀察、勒戒機構，協助毒品施用者戒除毒害之良
    法美意，本次復同時施用2 種毒品，顯見其深陷毒害無法自
    拔，犯罪情節顯無法與施用單一毒品者等同觀之，自不應輕
    縱，而有諭知較長刑期之必要；惟念及施用毒品本質上係戕
    害自身健康之行為，尚未嚴重破壞社會秩序或侵害他人權益
    ，暨其犯罪之動機、目的、所生危害等一切情狀，認公訴人
    請求量處有期徒刑1 年之刑，應屬妥適，爰量處如主文所示
    之刑，以示懲儆。末查，扣案如附表一所示白色粉末1 包為
    第一級毒品海洛因，如附表二所示顆粒2 包為第二級毒品甲
    基安非他命，均係被告施用剩餘之毒品，業據被告自承在卷
    （見本院卷第21頁），並有前揭行政院衛生署草屯療養院鑑
    定書、憲兵司令部刑事鑑識中心鑑定書各1 紙在卷可證，均
    應依毒品危害防制條例第18條第1 項前段宣告沒收銷燬。
據上論斷，應依刑事訴訟法第273 條之1 第1 項、第299 條第1
項前段，毒品危害防制條例第10條第1 項、第2 項、第18條第1
項前段，刑法第11條前段、第55條，判決如主文。
本案經檢察官鄭智文到庭執行職務。
中    華    民    國    99    年    5     月    27    日
                  刑事第一庭  法  官  楊舒嵐
以上正本證明與原本無異。
如不服本判決應於收受判決後10日內向本院提出上訴書狀，並應
敘述具體理由；其未敘述上訴理由者，應於上訴期間屆滿後20日
內向本院補提理由書(均須按他造當事人之人數附繕本)「切勿逕
送上級法院」。
中    華    民    國    99    年    5     月    27    日
                              書記官  陳如玲
附錄本案論罪科刑法條全文：
毒品危害防制條例第10條
施用第一級毒品者，處 6 月以上 5 年以下有期徒刑。
施用第二級毒品者，處 3 年以下有期徒刑。
附表一：第一級毒品海洛因壹包（驗餘淨重零點貳公克）
        。
附表二：第二級毒品甲基安非他命貳包（驗餘淨重合計壹點
        陸捌公克）。

司法院資訊處製作；財團法人民間司法改革基金會備份。
